行　政　法　院　判　決　　　　　　　　　　　　　　八十七年度判字第四八三號
　　原　　　告　美商．歐菲斯麥克斯公司
　　　　　　　　　　　　　　　.
　　代　表　人　蘿斯．Ｈ．波洛.
　　訴訟代理人　王建智　律師
　　被　　　告　經濟部中央標準局
右當事人間因商標註冊事件，原告不服行政院中華民國八十六年九月十二日台八十六
訴字第三五○一五號再訴願決定，提起行政訴訟，本院判決如左︰
　　主  文
原告之訴駁回。
　　事  實
緣原告於八十四年九月十六日以「FURNITUREMAX」商標，指定使用商品及服務分類表
第二十類之書桌、椅子、沙發、桌子、落地書架、書櫥、檔案櫃、書報架、定式工作
檯、隔間用置物架商品申請註冊。被告以該商標圖樣之FURNITUREMAX有量販家具之意
，係表示申請註冊商標所使用商品之說明，乃依商標法第三十七條第一項第十款之規
定，予以核駁，發給第0000000號商標核駁審定書。原告不服，提起訴願、再
訴願，均遭決定駁回，遂提起行政訴訟，茲摘兩造訴辯意旨於次：
原告起訴意旨略謂︰一、按被告對本案為核駁之處分及原決定、再訴願決定機關對本
案為訴願、再訴願駁回之決定，均係謂本案商標圖樣FURNITURE為傢俱之意，MAX有最
大數、極大之意，所組合FURNITURMAX 有最大數量傢俱之意，以之作為商標指定使用
於椅子、沙發、桌子等商品申請註冊，依社會一般通念，自係直接明顯表示申請註冊
商標所使用商品之說明云云。二、商標法第三十七條第一項第十款所謂申請註冊商標
所指定商品之說明者，應有具體例證足以證明一般製造、經銷該項商品者，共同使用
作為商品說明；或一般製造經銷該項商品者所共同使用或同業間就同類之商品已有反
覆使用之事實，在意識上已失其特別顯著性者而言；又，所謂「商品之說明」，係指
直接、明顯表示該項商品之說明，已失其顯著性而言。三、查原告係為專門販售各式
文具、事務機器及辦公傢俱商品之美國大廠商，自一九八八年成立以來，即以原告公
司名稱特取部份「OFFICEMAX」為公司 HOUSE MARK，於全美國境內各主要城市所
之五百多家連鎖大型商場－OFFICEMAX 販售上述商品並提供影印、代客傳真、印刷、
護貝等服務。嗣原告更進而發展以「MAX」結尾之一系列商標，如FURNITUREMAX,COPY
MAX,QUADMAX,TRIMAX等。其中以FURNITUREMAX為名之大型商場，自一九九四年加入營
運以來，迄今已有五十八家，依年度計劃，一九九七年年底時，將有一百四十家之多
，估計原告之一九九七年盈收將突破四十億美金。茲附呈左列證據供鈞院參考：(一)原
告公司副總裁Todd M. Duchene 依其個人對公司多年之認知及公司年報資料等實際數
據及報章廣告資料做成之宣誓書，及相關佐證證據資料，說明原告公司之營運狀況及
享譽全球之情形。(二)本案商標於世界主要國家註冊一覽表。(三)本案商標於秘魯、哥斯
大黎加、墨西哥、哥倫比亞、越南、阿魯巴等國獲准註冊於國際分類第二十類傢俱商
品之註冊證明。(四)全美境內五十八個FURNITUREMAX大型賣場之地址及電話一覽表。(五)
本案商標商品之部份銷售發票。(六)本案商標商品型錄。(七)本案商標於墨西哥、波多黎
各等國使用之商品型錄（註："MuebliMax"為由FURNITUREMAX所譯成之當地文字）。
由前述證據資料，可歸結如下：1.原告公司於一九八八年創立迄今，大型辦公產品商
場於全美境內達五百八十五家，其中專門提供傢俱及其週邊
有四十九家，一九九七年年底將有一百四十家。2.原告之年盈收自創立時之十八萬美
金至一九九六年底為三十二億美金，預估於一九九七年底，可突破四十億美金。3.原
告已成為全美第二大辦公產品公司，並以「OMX」 為名躋身於紐約股票交易市場，每
日見諸於全球千種以上之報紙。4.原告之最大股東為世界第二大零售商Kmart 公司，
約佔百分之九十，其餘百分之十之股東，除來自美國及加拿大外，更有來自歐洲的法
國、西班牙、德國、英國、瑞典、瑞士及亞洲的日本等。而原告及FURNITUREMAX之相
關資料，於一九九四年公開募股時，在歐洲的愛丁堡、倫敦、阿姆斯特丹、鹿特丹、
法蘭克福、巴黎、日內瓦、蘇黎士、米蘭等城市舉辦之募股說明會中大量發送而廣為
人知。(1)原告每年投入大量廣告費用於型錄、宣傳單的印製、知名雜誌及全球性報章
雜誌之廣告刊登、電視及廣播之傳送等等。(2)原告公司及FURNITUREMAX經常為大眾媒
體以專刊之方式廣告為介紹。(3)原告透過遍及全球之網際網路介紹及宣傳自己之產品
，並提供消費者於網路上購買產品。由於網際網路之通訊無遠弗屆，使原告之觸角伸
向墨西哥、智利、波多黎各，一九九七年十月更進入亞洲之日本。其他有來自巴西、
委內瑞拉、泰國等之信函，詢問向該等國家拓展業務之可能性。(4)原告本案商標為世
界主要國家認定其具識別適應性而得准註冊使用於國際分類第二十類傢俱商品，及註
冊使用於「傢俱、辦公產品之零售服務」。因此，可謂原告公司已廣為世界各國消費
者所熟知而成為一國際性公司，而本案商標亦因原告公司之為世界所周知而為全球消
費者耳熟能詳，進而成為夙著盛譽之著名商標。四、如前所述，本案商標已廣為世界
各國商標主管機關認定為一具識別適應性之商標而得准註冊，亦為全球消費者所認同
其為著名商標而指名購買。因此足堪認定本案商標非為本案指定商品之說明，亦不為
消費者將之與商品說明產生聯想，其應符合商標法之規定，至為顯然。五、此外，原
告遍查中外字典並未發現有關「FURNITUREMAX」為直接、明顯表示本案指定商品之說
明者；於國際上或貴國境內亦未聞有以「FURNITUREMAX」做為本案指定商品之說明，
即於一般製造、銷售該商品者，亦未有共同使用此等名稱，換言之，依社會一般通念
並未有「FURNITUREMAX」與本案商品本身說明有直接關聯之認定；被告及原決定、再
訴願決定機關僅主觀將本案商標予以分析成二單字，各別翻譯再加以組合，即予認定
為商品之說明，實有未怡，蓋本案商標為一不可分析之字，且如前所述，本案商標經
密集之使用，已為消費者作為識別商品之依據，並藉此為與他人商標商品相區，因此
其應無違商標法第三十七條第一項第十款之規定，至為顯然。六、綜上所述，原處分
、原決定及再訴願決定機關對本案所為之處分及決定，均顯失客觀公正，請鈞院判決
均予撤銷等語。
被告答辯意旨略謂：按商標圖樣「凡文字、圖形、記號或其聯合式，係表示申請註冊
商標所使用商品之說明或表示商品本身習慣上所通用之名稱、形狀、品質、功用者」
，不得申請註冊，為商標法第三十七條第一項第十款所明定。而商標圖樣上之文字、
圖形、記號或其聯合式，依社會一般通念，如為商品之說明或與商品本身有密切關連
者，即有該條款不得申請註冊之適用，與習慣是否通用無關。本件原告申請註冊之「
FURNITUREMAX」」商標，圖樣為單純外文FURNITUREMAX，而FURNITURE為傢俱之意，M
AX有極大、最大數之意且常與他字結合以強調其意，是以之作為商標指定使用於椅子
、沙發、桌子等商品申請註冊，自有首揭法條之適用。又原告主張其係原告以 「MAX
」結尾之一系列商標，已在世界各國產銷並獲准註冊云云，惟各國國情不同、法制各
異仍須合於我國商標法之規定，始得准予註冊，自不能附援引，執為本件應准註冊之
論據。是被告依法核駁其註冊之申請並無不合，請予核判等語。
　　理  由
按凡商標圖樣之文字、圖形、記號或其聯合式，係表示申請註冊商標所使用商品之說
明或表示商品本身習慣上所通用之名稱、形狀、品質、功用者，不得申請註冊，為商
標法第三十七條第一項第十款所規定，而商標圖樣之文字、圖形、記號或其聯合式，
依社會一般通念，如為商品之說明或與商品之說明有密切關連者，即有該條款不得申
請註冊之適用，與習慣是否通用無關。本件系爭「FURNITUREMAX」」商標圖樣為外文
FURNITUREMAX，其FURNITURE為傢俱之意，MAX有最大數、極大之意，所組合之FURNIT
UREMAX有最大數量家具之意。而所謂傢具，社會一般通念為家庭用具，國語辭典解說
指家庭使用之器具總稱，椅子、沙發、桌子等即是家庭使用之器具，因此以外文FURN
ITUREMAX作為商標指定使用於椅子、沙發、桌子等商品申請註冊，依社會一般通念，
自係直接明顯表示申請註冊商標所使用商品之說明，揆諸首揭說明，系爭商標即不得
申請註冊，原告循序提起行政訴訟，略謂：系爭商標經其積極經營，已廣為世界各國
商標主管機關認定為一具識別適應性之商標而准予註冊；亦為全球消費者認同為著名
商標而指名購買，足堪認定系爭商標非為系爭商標指定商品之說明，又遍查中外字典
並未發現「FURNITUREMAX」為直接、明顯表示系爭商標指定商品之說明者；亦未聞有
以「FURNITUREMAX」做為系爭商標指定商品之說明。換言之，依社會一般觀念並未有
「FURNITUREMAX」與系爭商標指定使用商品本身有直接關聯之認定云云。惟查系爭商
標不得申請註冊，係商標法第三十七條第一項第十款之規定，與系爭商標是否具識別
性及知名度無關。又系爭商標之外文FURNITUREMAX之FURNITURE為傢具之意，MAX為最
大數、極大之意，FURNITUREMAX乃有最大數量傢具之意，而傢具為家庭使用器具之總
稱，椅子、沙發、桌子為家庭用具之一種，原告以FURNITUREMAX作為指定使用之椅子
、沙發、桌子等商品之商標圖樣申請註冊，依社會一般通念，系爭商標自係直接、明
顯表示其所指定使用商品之說明，亦有如前述，是原告所訴，無可採認。從而，被告
所為系爭商標申請註冊之核駁審定，依據首揭法條規定，洵非無據，一再訴願決定遞
予維持，亦均無不合，原告起訴意旨，難謂有理由，應予駁回。
據上論結，本件原告之訴為無理由，爰依行政訴訟法第二十六條後段，判決如主文。
中    華    民    國     八十七      年      三      月     二十六      日
                    行 政 法 院 第 四 庭
                                審 判 長 評  事      曾  隆  興
                                         評  事      吳      仁
                                         評  事      吳  錦  龍
                                         評  事      李  文  宗
                                         評  事      林  家  惠
右  正  本  證  明  與  原  本  無  異
                                         法院書記官  陳  盛  信
中    華    民    國     八十七      年      三      月     二十六      日
